【裁判字號】    99,台上,5548
【裁判日期】    990909
【裁判案由】    違反毒品危害防制條例等罪
【裁判全文】
最高法院刑事判決            九十九年度台上字第五五四八號
上  訴  人  甲○○
選任辯護人  吳政遇律師
上列上訴人因違反毒品危害防制條例等罪案件，不服台灣高等法
院台南分院中華民國九十九年六月二十九日第二審判決（九十八
年度上訴字第一一三七號，起訴案號：台灣台南地方法院檢察署
九十七年度偵字第一一二七五號），提起上訴，本院判決如下：
    主  文
上訴駁回。
    理  由
按刑事訴訟法第三百七十七條規定，上訴於第三審法院，非以判
決違背法令為理由，不得為之。是提起第三審上訴，應以原判決
違背法令為理由，係屬法定要件。而上訴第三審法院之案件，是
否以判決違背法令為上訴理由，應就上訴人之上訴理由書狀加以
審查，如果上訴理由書狀並未依據卷內訴訟資料，具體指摘原判
決不適用何種法則或如何適用不當，或所指摘原判決違法情事，
顯與法律規定得為第三審上訴理由之違法情形，不相適合時，均
應認其上訴為不合法律上之程式，予以駁回。至原判決究有無違
法，與上訴是否以違法為理由，係屬二事。本件原審經審理結果
，認為上訴人甲○○如原判決附表所示販賣第一級毒品海洛因之
犯行明確，因而維持第一審關於該附表編號一至三部分，比較行
為時及裁判時法律，適用最有利於上訴人之規定，所為論處上訴
人販賣第一級毒品罪刑三罪（均累犯，各處有期徒刑十五年六月
）之判決，駁回上訴人在第二審關於此等部分之上訴，及撤銷第
一審關於上開附表編號四部分所為科刑之判決，比較行為時及裁
判時法律，適用最有利於上訴人之規定，改判仍論處上訴人販賣
第一級毒品罪刑（累犯，處有期徒刑十五年六月），且定其應執
行之刑。已詳敘調查、取捨證據之結果及憑以認定犯罪事實之心
證理由。並就上訴人否認犯行之供詞及其所辯各語認非可採，予
以論述。查司法警察知有犯罪嫌疑者，得不待該管檢察官或司法
警察官之命令，逕行調查犯罪嫌疑人犯罪情形並蒐集證據，為刑
事訴訟法第二百三十一條第二項所明定，其旨在防止犯罪嫌疑人
之隱匿及證據之湮滅。是司法警察為調查犯罪、及時蒐集證據，
就合法扣押之物，依其通常使用之方法以獲取犯罪相關資訊，即
非法所不許。原判決援引證人即向上訴人購買海洛因之黃敏琇、
林政盛證言為本件科刑判決之基礎，就上訴人所辯本件警方係違
法取證云云，已以警察因上訴人於車行途中形跡可疑而趨前攔查
，果於上訴人騎乘之機車把手處扣得海洛因，乃認上訴人有犯罪
嫌疑，而於警詢中，由上訴人自行交出其所有之0000000
000號行動電話，警察於持有該電話期間，適接獲擬向上訴人
洽購海洛因之證人黃敏琇、林政盛電話，乃予接聽，自無違法取
證可言等語，予以指駁。上訴意旨猶執此陳詞，指摘原判決未適
用刑事訴訟法第一百五十八條之四規定予以排除，有不適用法則
之違法云云，自難謂為適合。又原判決依憑黃敏琇於偵查、第一
審，林政盛則於偵查中，分別指證撥打上訴人所持用00000
00000號行動電話，在原判決附表所示時、地，向上訴人購
買海洛因等情，經核非但與上訴人於第一審所為販賣海洛因之自
白均相一致，且與上訴人持用之上開行動電話所示通聯情形亦若
合符節，因認上訴人確有其事實欄及附表所示販賣海洛因犯行。
並說明黃敏琇於原審就上開指證雖曾反覆其詞，然終仍堅稱向上
訴人購買海洛因屬實，且其反覆所言與上開指訴、上訴人自白亦
俱不相符，顯不足採；另林政盛雖於原審當庭表示對上訴人並非
熟識，僅能辨識認出其眼睛部分云云，然其前於偵查中已指認上
訴人照片，供證上訴人即係其毒品來源之綽號「阿彬」者，且民
國九十七年六月十日，依循其於同年月八日所撥之同一號碼再度
撥打結果，亦確為上訴人所使用之上開電話，再參以林政盛苟非
向上訴人購買毒品，其所述九十七年六月八日先以電話向販毒之
人洽妥交易價格等細節，翌日始取得毒品等情，竟與上訴人上開
電話於九十七年六月八、九日之通聯情形適相符合，足徵林政盛
審理中未能確切辨識上訴人即販毒之人，尚不足動搖上開犯罪事
實之認定等語甚詳。此乃原審本其職權之行使，對調查所得之證
據定其取捨，為價值上之判斷，顯無違背客觀上之經驗法則與論
理法則。上訴意旨猶執上開陳詞，主張黃敏琇、林政盛之向上訴
人購買毒品之指證，或前後不相一致，或純係應付警員之不實供
述，或未能明確指認上訴人，均不足採信，且通聯紀錄並無通話
內容，不足佐證上開證言之真實性，而指摘原判決採證違法，且
有證據上理由矛盾之可議云云，要與法律所規定得上訴第三審之
理由不相適合。再上訴意旨雖另以上開行動電話係綽號「阿道」
之不詳姓名者，於九十七年六月八日中午十二時許，始交由上訴
人持有，原審竟未予調查，遽行判決，有查證未盡之違法云云。
然依黃敏琇上開指證及上訴人於第一審之自白，彼等於九十七年
六月五日、同年月六日即利用上開電話交易毒品，上訴人所為於
九十七年六月八日始持有該行動電話之辯解，即顯不足採，原審
未就上訴人所辯「阿道」其人贅行無益之調查，亦難指為違法。
末查原判決並未引用黃敏琇、林政盛警詢中之供證，資為認定上
訴人犯罪之證據，上訴意旨猶以彼等警詢中供證具諸多瑕疵且不
實云云指摘原判決，容有誤會。至其餘上訴意旨，則係就屬原審
採證認事職權之適法行使及原判決已說明事項，徒憑己見，任意
指摘為違法，且仍為單純事實之爭執，要難謂為適法之第三審上
訴理由。依上揭說明，其上訴不合法律上之程式，應予駁回。
據上論結，應依刑事訴訟法第三百九十五條前段，判決如主文。
中    華    民    國  九十九  年    九    月    九    日
                      最高法院刑事第四庭
                          審判長法官  張  淳  淙
                                法官  劉  介  民
                                法官  蔡  彩  貞
                                法官  吳  信  銘
                                法官  徐  文  亮
本件正本證明與原本無異
                                      書  記  官
中    華    民    國  九十九  年    九    月   十四   日
                                                     Ｍ

司法院資訊處製作；財團法人民間司法改革基金會備份。
